【裁判字號】    89,婚,375
【裁判日期】    890529
【裁判案由】    確認婚姻不成立
【裁判全文】
臺灣板橋地方法院民事判決  八十九年度婚字第三七五號
    原      告  丙○○
    訴訟代理人  謝新平律師
    被      告  乙○○      住.
    訴訟代理人  甲○○      住台北縣新莊市○○路二０七巷三十弄二號
右當事人間請求確認婚姻關係不成立事件，本院判決如左：
    主      文
確認原告與被告間之婚姻關係不成立。
訴訟費用由被告負擔。
    事      實
甲、原告方面：
    一、聲明：求為判決如主文所示。
    二、陳述：
        （一）原告與被告於民國（下同）八十七年六月二十九日結婚，雙方因個性
              不合而於八十九年一月二十四日離婚，並至戶政機關辦妥離婚登記，
              同時將身分證之配偶欄改為空白。
        （二）兩造離婚後仍一同居住在原告租屋處，原告於八十九年二月三日出國
              渡假，於同年二月十二日返國，同年三月十八日欲持身分證選舉總統
              ，發現身分證上有配偶之記載，至戶政機關查詢後，方知悉被告偽造
              結婚證書至戶政機關為結婚登記，該結婚證書上之字跡為被告所寫，
              證婚人葉威志、黃怡璇並未在場，證書上結婚日期八十九年二月十四
              日當天根本未舉行婚禮。兩造雖有結婚登記，但並未舉行公開儀式及
              二人以上之證人，該婚姻應為無效。
    三、證據：提出戶籍謄本一份、結婚證書影本一紙、結婚登記申請書影本一紙、
              出國證明影本各一份為證，並聲請訊問證人葉威志、黃怡璇。
乙、被告方面：
    一、聲明：兩造於八十九年二月十四日並未舉行結婚儀式。
    二、陳述：兩造雖未於八十九年二月十四日舉行公開之結婚儀式及有二人以上之
              證人，但是原告叫被告去戶政機關為結婚登記。
    理      由
甲、程序方面：
    查本件兩造於八十九年二月十四日結婚，有婚姻關係存在，業於戶籍登記資料中
    載明，依民法第九百八十二條第二項之規定，推定兩造已結婚，原告主張兩造間
    並無舉行公開儀式等結婚之行為，因兩造間婚姻關係存否不明確，致原告在私法
    上之地位有受侵害之危險，得以確認婚姻關係不成立判決除去之，故原告有提起
    本件確認之訴之法律上利益。
乙、得心證之理由：
一、原告主張兩造原係夫妻，因個性不合而於八十九年一月二十四日離婚，並至戶政
    機關辦妥離婚登記，嗣雖又依戶籍法為結婚登記，但兩造並未於八十九年二月十
    四日結婚，亦未舉行公開儀式及有二人以上之證人等情，業據提出戶籍謄本一件
    、結婚證書影本及結婚登記申請書影本各一紙為證，復為被告所自認，且證人即
    結婚證書上所載之證婚人與介紹人葉威志、黃怡璇亦到場證稱：其二人並未在兩
    造八十九年二月十四日之結婚證書上簽名用印等語屬實，自堪信原告之主張為真
    實。
二、按結婚，應有公開儀式及二人以上之證人，又經依戶籍法為結婚之登記者，推定
    其已結婚，民法第九百八十二條第一、二項分別定有明文。兩造於八十九年二月
    十四日結婚乙節業依戶籍法為結婚登記，有卷附戶籍謄本可稽，依上開規定固可
    推定其已結婚，然若足以證明兩造於上揭期日並未有公開之儀式及二人以上證人
    之法定結婚要件時，自得推翻前開法律上之推定。經查，本件兩造未曾於八十九
    年二月十四日舉行公開之結婚儀式及有二人以上證人，已如前述，是兩造雖有結
    婚登記，實無婚姻關係。故原告請求確認兩造婚姻關係不成立為有理由，應予准
    許。
三、綜上所述，本件原告之訴為有理由，依民事訴訟法第第七十八條，判決如主文。
中      華      民      國    八十九    年      五      月    二十九   日
                                        臺灣板橋地方法院家事法庭
~B法      官  程怡怡
右正本證明與原本無異
如對本判決上訴，須於判決送達後二十日內向本院提出上訴狀。
中      華      民      國    八十九    年      五      月    三十一    日
~B法院書記官  劉昌明


司法院資訊處製作；財團法人民間司法改革基金會備份。
